臺灣高等法院臺中分院民事判決　九十三年度上易字第七四號
　　　上　訴　人　　苗栗房屋仲介有限公司
　　　法定代理人　　丁○○
　　　被　上訴人　　苗栗縣農會
　　　法定代理人　　甲○○
　　　複　代理人　　乙○○
　　　被　上訴人　　丙○○
　　　複　代理人　　戊○○
當事人間請求給付居間報酬事件，上訴人對於民國九十二年九月四日臺灣苗栗地方法
院九十一年度訴字第五三五號第一審判決提起上訴，本院於九十三年四月六日言詞辯
論終結，判決如下：
上訴駁回。
第二審訴訟費用由上訴人負擔。
一、本件原判決所認定之事實及為上訴人敗訴之判決，所闡述之理由，經核並無不合
　　，茲引用之（詳如附件）。
二、上訴人上訴意旨雖以：(一)、丙○○因上訴人處得知苗栗縣農會要出售系爭土地後
　　，多次前往縣農會討論、開會、請客、及傳真交代出入道路及鄰地等未盡事宜，
　　苗栗縣農會且授權承辦人劉政忠提早欲與上訴人解除專任委託契約，前縣農會承
　　辦人員劉政忠證稱屬實。依伊與苗栗縣農會所訂之委託契約第十一條第一項第一
　　款之約定，委託期間內，委託人(1)自行將本契約房地產標的物出售或(2)另行就第
　　三者仲介者，視為受託人已完成仲介義務，委託人仍應支付報酬。就(2)之情形而
　　言，已屬委託人應支付服務報酬的態樣，倘若委託人自行對外為「要約引誘」、
　　「要約」、「承諾」，則屬委託人自己對外接觸，其嚴重性影響甚於透過「第三
　　者」。因之，本件縱然認為苗栗縣農會之公告拍賣僅係要約引誘，亦應支付報酬
　　予伊。(二)、原審認陳丁力為上訴人之業務員，而不採信其證言，然陳丁力其就親
　　身見聞之事項據實陳述，應屬可採，且證人劉政忠之證詞提出被上訴人丙○○於
　　委託期中傳真與縣農會交辦之事項事實證據，可證上訴人主張為真實，如經採信
　　上開證言，則可證苗栗縣農會委託上訴人為其仲介，丙○○看過系爭土地後始循
　　線找上苗栗縣農會，苗栗縣農會、丙○○自均應支付報酬。
三、惟查：
　(一)依上訴人與苗栗縣農會所訂之委託契約第十一條第一項第一款固約定委託期間內
　　，委託人(1)自行將本契約房地產標的物出售或(2)另行就第三者仲介者，視為受託
　　人已完成仲介義務，委託人仍應支付報酬。其中第(1)種情形「自行將本契約房地
　　產標的物出售」，兩造雖各有不同之解釋，上訴人主張只要委託人自行對外為「
　　要約引誘」、「要約」、均屬之。苗栗縣農會則主張以委託人「自行與他人成交
　　」方屬之。惟按企業經營者在定型化契約中所用之條款，應本平等互惠之原則。
　　定型化契約條款如有疑義時，應為有利於消費者之解釋，消費者保護法第十一條
　　定有明文。查本件契約乃上訴人所製之定型化契約，因契約規定不明確，致兩造
　　間之解釋各執一詞，而有疑義，參諸本件苗栗縣農會係於九十一年八月一日與上
　　訴人簽訂房地產委託銷售契約書，委託上訴人出售其所有坐落苗栗縣大湖鄉○○
　　段四之六、四之四四、四之四六、四之七九、四之一○八、四之一○九地號等六
　　筆土地，約定委託銷售期間自九十一年八月一日起至同年十一月一日止，為期九
　　十天，嗣苗栗縣農會於九十一年十月二十九日距離委託銷售期間屆滿前二日，上
　　訴人仍未有完成委託事項，或報告已有人表示以委託價承買，苗栗縣農會預期委
　　託無結果，而公告將於委託期間屆滿後之九十一年十一月十三日標售苗栗縣大湖
　　鄉○○段四之六、四之四四、四之四六、四之七九地號土地（即系爭委售土地中
　　之四筆，下稱系爭土地），其後在標售日，由丙○○以三千二百五十六萬元得標
　　。所標售之標的與委託之標的不完全相同，且係在委託期間將滿之前二日為公告
　　，如公告後至委託期間屆滿之二日期間內，上訴人有完成委託任務，亦可以請求
　　報酬，難謂上訴人有嚴重損失，基上理由，自應為有利於此一定型化契約之消費
　　者即苗栗縣農會之解釋，從而原審認為上訴人主張苗栗縣農會違反第十一條第一
　　項第一款約定，為不可採，要無違誤。上訴意旨以此指摘原判決不當，核無理由
　　。
　(二)次查原審認丙○○並未與上訴人成立居間契約之合意，此由陳丁立亦承認帶看紀
　　錄表內之時間係事後填寫，並未要求丙○○於買方確認簽章處簽名，堪認被上訴
　　人丙○○並未為委託上訴人為其報告訂約機會或為訂約媒介之意，尚難認兩造就
　　居間契約之成立已有合意，況被上訴人丙○○與上訴人間並無如被上訴人苗栗縣
　　農會間與上訴人間之委託契約第十一條第一項第一、三款之約定，上訴人自不得
　　向被上訴人丙○○請求居間報酬或違約金，已闡述上訴人請求丙○○給付報酬為
　　屬無據，經核並無不合，上訴意旨以此指摘原判決不當，核無理由。
　(三)另上訴人主張被上訴人苗栗縣農會苗栗縣農會係經上訴人之介紹而知悉被上訴人
　　丙○○之資料，丙○○明知其為上訴人曾經向被上訴人苗栗縣農會報告之買方，
　　而由苗栗縣農會將委售土地公開標售，再由被上訴人丙○○得標，詎二人係為規
　　避給付報酬，而故意以背於善良風俗之方法為侵權行為，應負損害賠償之責任等
　　情。然查苗栗縣農會其後是在委託期滿後，經由標售而出賣系爭土地，任何人均
　　得出標，是縱然認為苗栗縣農會曾因上訴人而得知丙○○有意購買系爭土地，然
　　其既係對不特定之人為標售，難認其知悉之事項與標售之結果間有因果關係存在
　　。丙○○縱然由上訴人處知悉苗栗縣農會有委託上訴人出售系爭土地，然其並未
　　與上訴人成立契約，有如前述，則其在苗栗縣農會標售時出價，乃其合法之權利
　　，難謂有何不法之行為，原審認為上訴人本於共同侵權行為之主張為不可採，並
　　無違誤，上訴意旨以此指摘原判決不當，亦無理由。
四、綜上所述，上訴人基於委託契約、侵權行為之法律關係，請求被上訴人苗栗縣農
　　會給付一百三十萬二千四百元、被上訴人丙○○給付六十五萬一千二百元，及均
　　自起訴狀繕本送達翌日至清償日止，按年息百分之五計算之法定遲延利息，即非
　　有據，應予駁回。又上訴人之訴既經駁回，其假執行之聲請即失所附麗，應併予
　　駁回。原審判決駁回上訴人之訴及假執行之聲請，於法並無不合。上訴意旨指摘
　　原判決不當，求予廢棄改判，為無理由，應予駁回其上訴。
據上論結，本件上訴為無理由，依民事訴訟法第四百四十九條第一項、第七十八條，
判決如主文。
中　　　華　　　民　　　國　　九十三　　年　　　四　　　月　　 二十　　 日
~B1民事第三庭審判長法　官　陳照德
~B2　　　　　　　　法　官　曾謀貴
~B3　　　　　　　　法　官　蔡王金全
右為正本係照原本作成。
如對本判決上訴，須於收受判決送達後二十日內向本院提出上訴書狀，其未表明上訴
理由者，應於提出上訴後二十日內向本院提出上訴理由書(須按他造人數附具繕本)。
上訴時應提出委任律師或具有律師資格之人之委任狀；委任有律師資格者，另應附具
律師及格證書及釋明委任人與受任人有民事訴訟法第四百六十六條之一第一項但書或
第二項（詳附註）所定關係之釋明文書影本。
~B 　 　　　　　　書記官　阮正枝
中　　　華　　　民　　　國　　九十三　　年　　　四　　　月　　二十一　　日
附註：
民事訴訟法第四百六十六條之一（第一項、第二項）
對於第二審判決上訴，上訴人應委任律師為訴訟代理人。但上訴人或其法定代理人具
有律師資格者，不在此限。
上訴人之配偶、三親等內之血親、二親等內之姻親，或上訴人為法人、中央或地方機
關時，其所屬專任人員具有律師資格並經法院認為適當者，亦得為第三審訴訟代理人
。
                                                                        Ｂ
